臺灣臺南地方法院民事裁定
109年度消債更字第390號
聲  請  人
即債 務 人  李力玟

代  理  人  黃逸豪律師
上列當事人因消費者債務清理事件聲請更生，本院裁定如下：  
　　主  文
債務人甲○○(原名乙○○)自民國一一０年二月五日下午五時起開始
更生程序，並命司法事務官進行本件更生程序。
    理  由
一、按債務人不能清償債務或有不能清償之虞，且無擔保或無優
    先權之債務總額未逾新臺幣（下同）1,200萬元者，於法院
    裁定開始清算程序或宣告破產前，得向法院聲請更生；債務
    人對於金融機構負債務者，在聲請更生或清算前，應向最大
    債權金融機構請求協商債務清償方案，或向其住、居所地之
    法院或鄉、鎮、市、區調解委員會聲請債務清理之調解；協
    商或調解成立者，債務人不得聲請更生或清算，但因不可歸
    責於己之事由，致履行有困難者，不在此限；法院開始更生
    程序之裁定，應載明其年、月、日、時，並即時發生效力，
    消費者債務清理條例第3條、第42條第1項、第45條第1項、
    第151條第1項、第7項分別定有明文。
二、本件聲請意旨略以：債務人積欠無擔保或無優先權債務總額
    約1,266,398元，為清理債務，前向本院聲請債務清理之調
    解，最大債權金融機構國泰世華商業銀行股份有限公司（下
    稱國泰世華銀行）未提出任何還款方案。債務人現擔任補習
    班老師，每月收入約25,000元，扣除必要生活費用14,865元
    及未成年子女扶養費用10,000元後，僅剩餘約135元，已無
    能力再清償前揭債務，且名下並無任何財產，所欠債務未逾
    1,200萬元，亦未經法院裁定開始清算程序或宣告破產。為
    此，爰依消費者債務清理條例提出本件更生之聲請等語。
三、經查：
  ㈠債務人為一般消費者，5年內未從事營業活動，積欠無擔保或
    無優先權債務總額未逾1,200萬元，前為清理債務，曾向向
    本院聲請債務清理之調解，最大債權金融機構國泰世華銀行
    未提出任何還款方案，致調解不成立，債務人於調解不成立
    後向本院聲請更生等情，業據債務人提出財產及收入狀況說
    明書、債權人清冊、財團法人金融聯合徵信中心當事人綜合
    信用報告及調解不成立證明書（見本院卷第37-43頁）為證
    ，並有國泰世華銀行提出之民事陳報狀（見109年度南司消
    債調字第528號卷第113頁）可參，是債務人無擔保或無優先
    權之債務總額未逾1,200萬元，且提起本件更生聲請前，已
    踐行前置調解程序而調解不成立之事實，應堪認定。
  ㈡債務人主張其擔任補習班老師，月薪約25,000元乙情，業據
    提出薪資單為據（見本院卷第121頁），堪信為真實。又債
    務人名下無任何財產資料，有民國107、108年綜合所得稅各
    類所得資料清單、全國財產稅總歸戶財產查詢清單（見本院
    卷第25-29）在卷可參。基此，債務人之償債能力自應以上
    開薪資25,000元為據。
  ㈢次按消債條例立法目的係為使不幸陷入經濟困境之人得以清
    理債務、重建生活，並在清理債務過程中能適度保有符合人
    性尊嚴之最低基本生活所需，而非維持債務人過去慣常之寬
    裕生活型態，否則非僅有悖於消債條例之意旨，更係將債務
    人因個人浪費或財務管理失控之風險不當轉嫁予金融機構負
    擔，顯非公允。故為妥適調整債務人與債權人及其他利害關
    係人間之權利義務關係，保障債權人獲得公平受償，並謀求
    消費者經濟生活之重建復甦機會，法院對於債務人每月必要
    生活費用之數額，自不可僅以債務人之主張為斷，而應參酌
    消債條例第64條之2第1項關於同條例第64條第2項第4款所稱
    必要生活費用之認定標準定之，方屬允洽。次按，債務人必
    要生活費用，以最近一年衛生福利部或直轄市政府所公告當
    地區每人每月最低生活費1.2倍定之，消債條例第64條之2第
    1項定有明文。復按債務人為使其有經濟復甦更生之機會，
    自應以誠實及信用之原則面對自己之債務，積極勉力謀求更
    生償債方案，除應積極開源努力勤奮工作以增加收入償還債
    務外，尚須節流儉樸其生活需求而適當控制其生活費用支出
    ，以達成勉力履行債務。而參酌臺南市110年度之每人每月
    最低生活費為13,304元，該生活費標準係按照政府最近1年
    平均每人消費支出（包括食品費、衣著鞋襪費、房租水電費
    、家居管理費、醫療保健費、交通通訊費、娛樂教育費及雜
    項支出）百分之60訂定，故消債條例事件之債務人每月生活
    費標準自堪以最近1年衛生福利部或直轄市政府所公告當地
    區每人每月最低生活費1.2倍即15,965元計之【計算式：13,
    304×1.2＝15,965】。聲請人主張其每月費用為14,865元，未
    逾越上揭標準15,965元，從而，其每月個人生活必要支出自
    應以14,865元為據。
  ㈣債務人主張其離婚，獨自扶養女兒，每月支出扶養費10,000
    元，前夫未分攤扶養費等情，業據提出離婚協議書（見本院
    卷第133頁）為證。又債務人之女於95年間出生，尚未成年
    ，有個人戶籍查詢資料（見本院卷第61頁）在卷可憑，衡情
    有受債務人扶養之必要。債務人既需獨力扶養未成年子女，
    則其主張每月支出扶養費10,000元，未逾前揭最低生活費標
    準，尚屬合理。
  ㈤綜上各情，債務人每月所得25,000元，扣除每月生活基本費
    用14,865元及扶養費10,000元，僅剩餘額135元，縱全數用
    以清償債務，至少需781年始能清償（依債權人清冊【見本
    院卷第33至35頁】，債務總額為1,266,398元，計算式：1,2
    66,398元/每月清償135元/12月），顯已逾消費者債務清理
    條例所定更生方案6年之清償期，是債務人主張其已達不能
    清償債務之程度，應堪採信。
四、綜上所述，債務人係一般消費者，積欠無擔保或無優先權之
    債務在1,200萬元以下，亦曾踐行前置調解程序而調解不成
    立，且綜合債務人之收入財產及必要生活支出之情形，確已
    達不能清償債務之程度。此外，債務人未經法院裁定開始清
    算程序或宣告破產，復查無消費者債務清理條例第6條第3項
    、第8條或第46條各款所定駁回更生聲請之事由存在，則債
    務人聲請更生，應屬有據，爰裁定如主文所示。
五、末按，法院裁定開始更生或清算程序後，得命司法事務官進
    行更生或清算程序，必要時得選任律師、會計師或其他適當
    之自然人或法人一人為監督人或管理人，消費者債務清理條
    例第16條第1項定有明文。本件既經本院裁定開始更生程序
    ，爰併依前開規定，命司法事務官進行更生程序。
中　　華　　民　　國　　110 　年　　2 　　月　　5 　　日
                  消債法庭法  官　田幸艷
上開裁定正本核與原本無異。
本裁定不得抗告。
本裁定已於110年2月5日下午5時公告。
中　　華　　民　　國　　110 　年　　2 　　月　　5 　　日
                          書記官  駱映庭